【裁判字號】    90,訴,265
【裁判日期】    900611
【裁判案由】    違反稅捐稽徵法等
【裁判全文】
臺灣臺南地方法院刑事判決                            九十年度訴字第二六五號
    公  訴  人  臺灣台南地方法院檢察署檢察官
    被      告  戊○○
    選任辯護人  蘇正信
                蔡進欽
                蔡弘琳
右列被告因違反稅捐稽徵法案件，經檢察官提起公訴（八十九年度偵字第一三二五六
號），本院判決如左：
    主  文
戊○○商業負責人，連續以明知為不實之事項，而填製會計憑證，處有期徒刑玖月，
緩刑參年。
俊茂環保工程有限公司及竣貿建材股份有限公司八十七年度支付一至十二月份薪工資
表上如附表所示被害人之署押、印章及印文均沒收。
    事  實
一、戊○○係以營利為目的，以獨資方式經營事業之出資人，屬營業稅法第三條第二
    項之營業人，為納稅義務人；甲○○為設於台南縣新營市○○里○○路一一一二
    巷三號一樓俊茂環保工程有限公司（下稱俊茂公司）之負責人，為從事業務之人
    ，亦為商業會計法所稱之商業負責人；子○○（公訴人另行提起公訴）則為設於
    台南縣新營市○○里○○路一一一二巷三號一樓竣貿建材股份有限公司（下稱竣
    貿公司）之負責人，為從事業務之人，亦為商業會計法所稱之商業負責人。緣俊
    茂公司及竣貿公司，承包興達火力發電廠清理灰渣之工程時，由戊○○於八十七
    年間向前開二公司轉包上該電廠清理灰渣之工程，並由戊○○以自己之名義自覓
    工人，僱用工人施工，上開二公司僅負責支付一定之工程款予戊○○，而戊○○
    因向上開二公司所請領清理灰渣之工程款，高於其實際雇工所應給付之金額，為
    圖填補向上開二公司溢領之工程費，明知乙○○、丙○○、丁○○、辛○○、黃
    起陽、己○○、傅芝鱗、庚○○、壬○○、癸○○、黃德村、蕭瑞玉、王麗卿、
    莊世賓、陳宗盛、陳文松、張宗博、王文雄、李錦坤等十九人（下稱乙○○等十
    九人）於八十七年間並未替其工作，竟與綽號「阿義」姓名年籍不詳之成年男子
    ，共同基於偽造私文書之概括犯意，於八十七年底，將乙○○等十九人之身分證
    或戶口名簿影本等文件、乙○○等十九人各領取如附表一申報金額欄所示之金額
    ，並推由綽號「阿義」之人連續偽刻乙○○等十九人之印章、偽造其等之印文及
    署押（偽造之數量均詳如附表所示，其中編號一至十之部分為俊茂公司申報之部
    分；編號十一至十九之部分為竣貿公司申報之部分）分別在俊茂公司、竣貿公司
    八十七年度之薪工資表上表示已領取之內容不實薪工資表，以作為補足其溢領之
    款項，再由戊○○持以交付予不知情之甲○○、子○○。戊○○為達補足其溢領
    工程款之目的，竟基於概括之犯意，利用不知情之甲○○、子○○二人分別於八
    十七年十二月間委由不知情之會計人員先後多次，分別以俊茂公司、竣貿公司之
    名義填製於甲○○、子○○二人附隨業務上作成之員工八十七年度「各類所得扣
    繳暨免扣繳媒體申報資料」之原始會計憑證，並據以製作俊茂公司及竣貿公司八
    十七年度營利事業所得稅結算申報書，戊○○因而漏報營業金額共計三百八十二
    萬九千元（附表申報金額之總額），並足以生損害於如附表所示之人及稅捐稽徵
    機關徵稅之正確性。
二、案經台灣台南地方法院檢察署檢察官自動檢舉偵查起訴。
    理  由
一、右揭犯罪事實業據被告戊○○於偵查及本院審理時均坦承不諱，核與俊茂公司之
    負責人甲○○、竣貿公司之負責人子○○二人於偵查及本院審理時供述之情節大
    致相符，並經證人黃德村、蕭瑞玉、王麗卿、莊世賓、陳宗盛、張宗博、李錦坤
    等人於偵查中證述屬實，並有檢舉書十九紙、俊茂公司及竣貿公司涉嫌虛報薪資
    明細表各一紙、私立美倫外語短期文理補習班在職證明書一紙、宇泉企業股份有
    限公司之證明書一紙、大華文理補習班職務證明書一紙、日盛期貨股份有限公司
    員工在職證明書一紙、各類所得扣繳暨免扣繳媒體申報資料十九份、綜合所得稅
    各類所得資料查詢表九份、財政部台灣省北區國稅局綜合所得稅核定通知書十五
    份、八十九年一月十四日及同年二月十六日俊茂公司出具之承諾書各一份、八十
    九年一月二十八日、同年二月十一日、同年四月三日、同年四月十日竣貿公司出
    具之承諾書各一份、俊茂公司及竣貿公司八十七年度營利事業所得稅結算申報書
    各一份、財政部南區國稅局刑事案件告發書二份，及俊茂公司及竣貿公司八十七
    年度薪工資表各一份在卷可稽，本件事證明確，被告犯行洵堪認定。
二、按附表所示十九人之薪工資表性質上係表示該十九人已具領薪資，並行使於公司
    轉稅捐單位查核，係屬私文書，被告此部分所為係犯刑法第二百十六條、第二百
    十條之行使偽造私文書罪。其偽造附表所示十九人之薪工資表上印文、署押之行
    為，為各該偽造私文書行為之階段行為，偽造私文書而後行使，偽造之低度行為
    為行使之高度行為所吸收，均不另論罪。被告與綽「阿義」之人，就前開行使偽
    造私文書之部分，有犯意之聯絡，及行為之分擔，均為共同正犯。公訴人就前開
    被告共同行使偽造私文書罪之部分，雖未據公訴人記載被告所犯之法條，惟於犯
    罪事實欄內已有記載，本院自得併予審判，併此敘明。又被告與綽號「阿義」之
    人，共同偽刻乙○○等十九人之印章、偽造其等之印文及署押之先後多次犯行，
    時間緊接，觸犯構成要件相同之罪名，顯係基於概括犯意反覆為之，應依連續犯
    之規定論以一罪，並加重其刑。公訴意旨認被告所為係犯一為行觸犯數罪名，為
    想像競合犯，則容有未洽。又按「各類所得扣繳暨免扣繳憑單」乃商業會計法第
    十五條第一款所規定之「原始憑證」，屬於商業會計憑證之一種；甲○○為俊茂
    公司之負責人，為從事業務之人，亦為商業會計法所稱之商業負責人；子○○則
    竣貿公司之負責人，為從事業務之人，亦為商業會計法所稱之商業負責人，為甲○○、子○○二人所是認，復有俊茂公司設立查詢表一紙在偵卷（在八十九年度
    營偵字第一二四六號卷宗第五七頁）可憑。被告明知為不實之事項，竟仍提供如
    附表工人之薪工資表予不知情之甲○○、子○○委由不知情之會計人員填製「各
    類所得扣繳暨免扣繳媒體申報資料」，並據以製作俊茂公司及竣貿公司八十七年
    度營利事業所得稅結算申報書，係屬間接正犯。核被告所為，係犯商業會計法第
    七十一條第一款以明知為不實之事項，而填製會計憑證罪，而不實之會計憑證當
    然含有刑法第二百十五條業務上文書登載不實罪之性質，以特別法優先適用已不
    再論以刑法第二百十六、第二百十五條之罪，併此敘明。又被告先後多次利用不
    知情之甲○○、子○○填製各類所得扣繳暨免扣繳媒體申報資料及八十七年度營
    利事業所得稅結算申報書之犯行，時間緊接，觸犯構成要件相同之罪名，顯係基
    於概括犯意反覆為之，應依連續犯之規定論以一罪，並加重其刑。被告連續違反
    商業會計法第七十一條條第一款之犯行，與其所犯刑法第二百十六條、第二百十
    條之共同連續行使偽造私文書罪間，有方法結果之牽連關係，應從較重之連續違
    反商業會計法第七十一條第一款以明知為不實之事項，而填製會計憑證罪。爰審
    被告之犯罪動機、目的、手段、漏報營業之金額及犯罪後坦承犯行請求自新之態
    度等一切情狀，量處如主文所示之刑。末查被告未曾受有期徒刑以上刑之宣告，
    有臺灣台南地方法院檢察署刑案資料查註紀錄表及台灣高等法院被告全國前案紀
    錄表各一份附卷可稽，其一時失慮致罹刑章，經此科刑之教訓，已足資警惕，信
    無再犯之虞，本院因認其等所受宣告之刑，以暫不執行為適當，併予宣告緩刑三
    年，以啟自新。俊茂公司、竣貿公司八十七年度支付一至十二月份薪工資表上如
    附表所示被害人之署押、印章及印文，均係偽造之署押、印章及印文，業據被告
    供明於卷，依刑法第二百十九條規定，沒收之。
三、公訴意旨另以：被告尚利用不知情之甲○○、子○○二人，致使俊茂公司合計漏
    報營利事業所得稅四十五萬五千五百十一元，竣貿公司漏報五十萬一千七百五十
    元，因認被告涉有稅捐稽徵法第四十一條之以不正方法逃漏稅捐之罪嫌，惟按該
    罪係結果犯並不處罰未遂犯，經查本件上開二公司均以依約給付工程款予被告，
    並無違章漏稅之情形，因公訴人認被告所犯稅捐稽徵法第四十一條罪嫌與論罪之
    商業會計法第七十一條第一款有牽連關係，自無庸另作無罪之諭知，附此敘明。
據上論斷，應依刑事訴訟法第二百九十九條第一項前段，商業會計法第七十一條第一
款，刑法第十一條前段、第二十八條、第五十六條、第二百十六條、第二百十條、第
七十四條第一款、第二百十九條，判決如主文。
中    華    民    國      九十      年        六      月      十一      日
                                    臺灣臺南地方法院刑事第三庭
                                        審判長法  官
                                              法  官
                                              法  官
右正本證明與原本無異。
如不服本判決，應於判決送達後十日內，向本院提出上訴狀。
                                              書記官
中    華    民    國      九十      年        六      月      十一      日
附錄本案論罪科刑法條全文
商業會計法第七十一條第一款：
商業負責人、主辦及經辦會計人員或依法受託代他人處理會計事務之人員
有左列情事之一者，處五年以下有期徒刑、拘役或科或併科新臺幣十五萬
元以下罰金：
一、以明知為不實之事項，而填製會計憑證或記入帳冊者。
刑法第二百十條：
偽造、變造私文書，足以生損害於公眾或他人者，處五年以下有期徒刑。
刑法第二百十六條：
行使第二百十條至第二百十五條之文書者，依偽造、變造文書或登載不實事項或使登
載不實事項之規定處斷。
附表：
┌──┬────┬─────────┬─────┬─────┬─────┐
│編號│ 被害人 │申報金額（新台幣）│偽造被害人│偽造被害人│偽造被害人│
│    │ 姓  名 │                  │印文之數量│署押之數量│印章之數量│
├──┼────┼─────────┼─────┼─────┼─────┤
│ 一 │乙○○  │十七萬五千元      │   九枚   │   一枚   │   一個   │
├──┼────┼─────────┼─────┼─────┼─────┤
│ 二 │丙○○  │十七萬五千元      │   十枚   │   一枚   │   一個   │
├──┼────┼─────────┼─────┼─────┼─────┤
│ 三 │丁○○  │十七萬五千元      │   九枚   │   一枚   │   一個   │
├──┼────┼─────────┼─────┼─────┼─────┤
│ 四 │辛○○  │十七萬五千元      │   十枚   │   一枚   │   一個   │
├──┼────┼─────────┼─────┼─────┼─────┤
│ 五 │黃起揚  │十七萬五千元  │   十枚   │   一枚   │   一個   │
├──┼────┼─────────┼─────┼─────┼─────┤
│ 六 │己○○  │十七萬五千元      │   十枚   │   一枚   │   一個   │
├──┼────┼─────────┼─────┼─────┼─────┤
│ 七 │傅芝鱗  │十七萬五千元      │   九枚   │   一枚   │   一個   │
├──┼────┼─────────┼─────┼─────┼─────┤
│ 八 │庚○○  │十七萬五千元      │   十枚   │   一枚   │   一個   │
├──┼────┼─────────┼─────┼─────┼─────┤
│ 九 │壬○○  │二十四萬七千元    │   十一枚 │   一枚   │   一個   │
├──┼────┼─────────┼─────┼─────┼─────┤
│ 十 │癸○○  │十七萬五千元      │   九枚   │   一枚   │   一個   │
├──┼────┼─────────┼─────┼─────┼─────┤
│十一│黃德村  │二十四七千萬元    │   九枚   │   一枚   │   一個   │
├──┼────┼─────────┼─────┼─────┼─────┤
│十二│蕭瑞玉  │十七萬五千元      │   十枚   │   一枚   │   一個   │
├──┼────┼─────────┼─────┼─────┼─────┤
│十三│王麗卿  │十七萬五千元      │   十枚   │   一枚   │   一個   │
├──┼────┼─────────┼─────┼─────┼─────┤
│十四│莊世賓  │二十四萬七千元    │   九枚   │   一枚   │   一個   │
├──┼────┼─────────┼─────┼─────┼─────┤
│十五│陳宗盛  │二十四萬七千元    │   九枚   │   一枚   │   一個   │
├──┼────┼─────────┼─────┼─────┼─────┤
│十六│陳文松  │十七萬五千元      │   十枚   │   一枚   │   一個   │
├──┼────┼─────────┼─────┼─────┼─────┤
│十七│張宗博  │十七萬五千元      │   十枚   │   一枚   │   一個   │
├──┼────┼─────────┼─────┼─────┼─────┤
│十八│王文雄  │三十九萬一千元    │   十一枚 │   一枚   │   一個   │
├──┼────┼─────────┼─────┼─────┼─────┤
│十九│李錦坤  │十七萬五千元      │   十枚   │   一枚   │   一個   │
└──┴────┴─────────┴─────┴─────┴─────┘


司法院資訊處製作；財團法人民間司法改革基金會備份。
